【裁判字號】    99,訴,1928
【裁判日期】    991112
【裁判案由】    祭祀公業分配款
【裁判全文】
臺灣臺中地方法院民事判決              99年度訴字第1928號
原      告  廖秀美即廖汝榮之財產管理人
訴訟代理人  乙○○
被      告  祭祀公業廖道昭
法定代理人  甲○○○
訴訟代理人  蔡坤旺    律師
複  代理人  丙○○
上列當事人間請求祭祀公業分配款事件，經本院於民國99年10月
21日言詞辯論終結，判決如下：
    主  文
被告應給付原告新臺幣伍拾陸萬伍仟貳佰伍拾元。
訴訟費用由被告負擔。
    事實及理由
一、原告主張：緣訴外人廖汝榮乃被告祭祀公業廖道昭之派下員
    ，廖汝榮於民國33年赴日後音信全無，失蹤多年，其留有多
    筆土地等不動產乏人管理，遂於80年2月28日，經訴外人池
    榮森聲請，由本院以80年度家聲字第4號裁定選任原告廖秀
    美為廖汝榮之財產管理人。嗣被告出售土地，並決議分配出
    售土地之款項，而依被告發放出售土地金額之分配比例表所
    示，廖汝榮部分之金額為新臺幣（下同）565,250元。基此
    ，原告既為派下員廖汝榮之財產管理人，自得代廖汝榮領取
    上開565,250元，惟被告迄今仍拒不給付，原告爰提起
    本件訴訟。並聲明：被告應給付原告新台幣565,250元。
二、被告則以：訴外人廖汝榮為民國前1年8月18日生，而得領取
    系爭分配款之時間為98年5月31日，其時廖汝榮已近99歲，
    依我國行政院內政部統計97年我國男性平均餘命僅為75.59
    歲而論，其生存機率甚微，且廖汝榮於33年赴日後音訊全無
    ，當時為第二次世界大戰期間，兵兇戰危，其生存機率幾乎
    為零，廖汝榮早已喪失其派下員之資格，其派下員資格應由
    其兄弟繼承，廖汝榮之財產管理人即原告自無領取分配款之
    權利等語資為抗辯。並聲明：駁回原告之訴。
三、得心證之理由：
  (一)按失蹤人失蹤後，未受死亡宣告前，其財產之管理，依非訟
    事件法之規定，民法第10條定有明文，其立法理由乃因失蹤
    受死亡宣告時，失蹤人所有之財產，不能不設定管理方法。
    本條規定此種財產管理之方法，準依非訟事件法之規定，蓋
    為維持公益之計。查本件原告主張其為廖汝榮之財產管理
    人，而廖汝榮為被告祭祀公業廖道昭之派下員等情，提出本
    院80年度家聲字第4號民事裁定、裁定確定證明書影本、舊
    式戶籍謄本等為證，被告對於上情亦不爭執，則原告既為廖
    汝榮之財產管理人，依法自得基於財產管理人之身分管理其
    財產。
  (二)次查，本件被告抗辯廖汝榮為民國前1年8月18日生，而得領
    取系爭分配款之時間為98年5月31日，其時廖汝榮已近99歲
    ，依我國行政院內政部統計97年我國男性平均於命僅為75.
    59歲而論，其生存機率甚微，且廖汝榮於33年赴日後音訊全
    無，當時為第二次世界大戰期間，兵兇戰危，其生存機率幾
    乎為零，廖汝榮早已喪失其派下員之資格云云，其廖汝榮生
    存機率甚微乙節固非無見，然廖汝榮實際上已經死亡，其死
    亡時間為何，並無法據此推認，仍須符合民法第8條規定之
    情況下，依法定程序申請法院宣告死亡。本件廖汝榮既未經
    過法定程序為死亡之宣告，惟在受死亡宣告之前，尚難據此
    認為其已死亡，其財產應由繼承人繼承。而原告既為其遺產
    管理人，就依法自得就廖汝榮之財產為管理。兩造就於廖汝
    榮因被告祭祀公業出售土地所得價金，所得分配之金額
    565,250元既不爭執，則原告基於管理人身份訴請被告給付
    該筆款項以為管理，自屬有據。
  (三)綜上所述，原告之主張為有理由，從而，其以廖汝榮財產管
    理人之身分，訴請被告給付分配款565,250元，洵屬正當，
    應予准許。
四、本件事證已臻明確，兩造其餘攻擊防禦方法及未經本院援用
    之證據，經核與判決之結果不生影響，爰不一一論駁，併此
    敘明。
五、訴訟費用負擔之依據：民事訴訟法第78條。
中    華    民    國    99    年    11    月    12    日
                  民事第三庭    法  官  許石慶
正本係照原本作成。
如對本判決上訴，須於判決送達後20日內向本院提出上訴狀。
中    華    民    國    99    年    11    月    12    日
                                書記官

司法院資訊處製作；財團法人民間司法改革基金會備份。
